【裁判字號】    98,易,266
【裁判日期】    980717
【裁判案由】    竊盜等
【裁判全文】
臺灣臺南地方法院刑事判決               98年度易字第266號
公  訴  人  臺灣臺南地方法院檢察署檢察官
被      告  乙○○
選任辯護人  甲○○律師
上列被告因竊盜等案件，經檢察官提起公訴（97年度偵字第1600
8號、98年度偵字第1751號），本院就被告乙○○部分，判決如
下：
    主  文
乙○○未經許可持有刀械，處拘役伍拾日，如易科罰金，以新台
幣壹仟元折算壹日，扣案之武士刀壹把沒收；又意圖為自己不法
之所有而侵占遺失物，處罰金新台幣參仟元，如易服勞役，以新
台幣壹仟元折算壹日。
乙○○被訴共同竊盜部分無罪。
    事  實
一、乙○○於不詳時間，在臺南市○區○○路花園釣蝦場旁空地
    ，拾獲1支刀刃長42公分、刀柄長19公分、刀刃單面開鋒之
    武士刀，明知武士刀係槍砲彈藥刀械管制條例所列管之違禁
    物，竟未經許可而持有之。
二、乙○○於96年9月間，在其臺南市○區○○路451巷36之4號
    住所內，拾獲友人丁○○ (另結)遺留在沙發上之Pantech牌
    、PG31 00型行動電話機具1支（含門號0000000000號SIM卡1
    張），竟意圖為自己不法之所有，侵占入己。
三、嗣於97年8月27日，經警持本院開立之搜索票，至乙○○位
    於臺南市○區○○路451巷36之4號住所執行搜索，當場扣得
    上開武士刀1支、門號0000000000號SIM卡1張等物始查知上
    情。
    理  由
甲、有罪部分：
壹、程序部分：
一、證人即共同被告丁○○、證人楊子賢於警詢時之證述，就被
    告乙○○而言係被告以外之人於審判外之陳述，且被告乙○
    ○不同意作為證據，依刑事訴訟法第159條第1項、第159條
    之5第1項之規定，原則上不得作為本案裁判基礎之證據資料
    。檢察官復未證明證人先前於警詢中之證述，「具有較可信
    之特別情況，且為證明犯罪事實存否所必要」此一外部情況
    要件，自不符合刑事訴訟法第159條之2例外得作為證據之要
    件規定，而無法回復其證據能力。
二、按證人依法應具結而未具結者，其證言意見，不得作為證據
    。又被告以外之人於偵查中向檢察官所為之陳述，除顯有不
    可信之情況者外，得為證據，刑事訴訟法第158-3條、第159
    -1條第2項，分別定有明文。證人楊子賢、劉志明，就被告
    乙○○而言為被告以外之人，渠等於檢察官偵查中之證言性
    質上均屬傳聞證據，然而現階段刑事訴訟法規定檢察官代表
    國家偵查犯罪、實施公訴，依法有訊問被告、證人及鑑定人
    之權，證人、鑑定人且須具結，而實務運作時，偵查中檢察
    官向被告以外之人所取得之陳述，原則上均能遵守法律規定
    ，不致違法取供，其可信性極高，此有92年2 月6日司法院
    所編印刑事訴訟法、刑事訴訟施行法部分修正條文對照表，
    說明欄內之記載可稽 (見該表第21頁)。故刑事訴訟法第159
    條之1第2項所定「顯有不可信之情況」等語，應係指檢察官
    於取得證言之程序上如未違反法律規定時，即非屬顯有不可
    信之狀況，應有證據能力；至於證人、鑑定人之證言與實際
    事實是否相符尚有疑問，未經本院採信部分，則應屬實體上
    證明力之問題，尚與是否具有證據能力無關。經查上揭證人
    於檢察官偵查中之證言，均經過具結 (分見97年度偵字第
    1600 8號卷，以下稱偵卷第39、40頁)，雖被告乙○○不同
    意作為證據，然本院查無檢察官於取得證言之過程中，有何
    顯有不可信之情況，故檢察官提出此部分證據方法，自得採
    為本院判決之基礎。至共同被告丁○○於檢察官偵查中之證
    言，未經具結 (見偵卷第90、155頁)，對被告乙○○而言，
    即無證據能力。
貳、實體部分：
一、訊據被告乙○○對於上揭非法持有刀械，侵占同案被告丁○
    ○遺失在其住處行動電話之事實，坦承不諱。此部分事實，
    且有公訴人提出之：
    被告乙○○於警詢中之自白。
    搜索票。
    中華日報97年9月8日第C14版分類廣告欄，以上揭電話收
      購電攬線之剪報1張。
    行動電話 (含SIM卡）1支。
    武士刀1把。
    搜索扣押筆錄。
    扣押物品目錄表。
    臺南市警察局97年10月2日南市警保民字第09750320460號
      函所附鑑定意見及武士刀外觀照片2張。
    等件為證，足認被告乙○○之自白與事實相符，尚可採信，
    本件事實已甚明確，被告乙○○上揭非法持有刀械及侵占遺
    失物犯行堪以認定，應予依法論科。
二、核被告乙○○所為係違反槍砲彈藥刀械管制條例第14條第3
    項之非法持有刀械罪及刑法第337條之侵占遺失物罪，起訴
    書就侵占部分雖論被告乙○○所為係犯刑法第335條第1項之
    普通侵占罪，惟經檢察官當庭更改為侵占遺失物罪，本院自
    毋庸為法條之變更。被告乙○○所犯上揭2罪間，犯意各別
    ，行為互殊，應分論併罰。爰審酌被告犯罪之動機、目的、
    手段、所生損害及犯罪後態度等一切情狀，量處如主文所示
    之刑，並分別諭知易科罰金、易服勞役之折算標準，以資懲
    戒。扣案之武士刀1把，雖為被告乙○○拾獲之物，並非被
    告乙○○所有，然為違禁物，爰應依刑法第38條第1項第1款
    之規定宣告沒收。
乙、無罪部分：
一、公訴意旨另以：被告乙○○基於意圖為自己不法所有之犯意
    聯絡與被告丁○○2人，共同於附表所示時間、地點 (即起
    訴書附表二編號1、3-13所示時間、地點)攜帶扳手、油壓剪
    等客觀上足為兇器之工具，竊取附表所示物品，得手後再變
    賣予不知情之日康金屬企業股份有限公司或其他不明人士，
    換取現金花用，因認被告另犯刑法321條第1項第3款之攜帶
    兇器加重竊盜罪等語。
二、經查：公訴人認被告乙○○涉及上揭竊盜罪，係以：
    證人即國花大樓管理委員會總幹事楊子賢於警詢 (見警卷
      第30-32頁)及檢察官偵查中經具結 (見偵卷第33頁)之證
      述。
    證人即國花大樓管理員劉志明於檢察官偵查中之證述 (見
      偵卷第34頁)。
    起訴書附表二所示「相關證據」欄內所示被告及被害人等
      之供述。
    為證。
三、然按犯罪事實應依證據認定之，無證據不得推定其犯罪事實
    ；又不能證明被告犯罪者，應諭知無罪之判決，刑事訴訟法
    第154條、第301條第1項分別定有明文。
四、次查：
  (一)證人楊子賢及劉志明，分別為國花大樓管理委員會之總幹事
    及管理員，本件被告丁○○，雖曾於96年底、97年初至國花
    大樓竊盜，惟此部分已經本院於97年間，以97年度易字第
    163 號案判決，並非本件起訴之標的，此參本件起訴書附表
    一編號2及附表二之記載可稽，此部分合先敘明。
  (二)其次證人楊子賢及劉志明於檢察官偵查中所證稱者，均為渠
    等發現被告丁○○竊取該大樓財物，於警局製作完筆錄後返
    回國花大樓時看見被告乙○○於國花大樓出現、發現國花大
    樓電纜線失竊及四樓庫房電器室門喇叭鎖壞掉之事實 (見偵
    卷第33、34頁)，並非證述被告乙○○在國花大樓竊盜，且
    國花大樓被竊一事，並非本件起訴之範圍，故無法以該2人
    之供述即證明被告乙○○有何在附表所述時地竊盜之事實。
  (三)再查員警於97年8月27日持本院所核發之搜索票至被告乙○
    ○家中搜索時，除扣得3袋電纜線外，查無與附表所示時地
    相關之贓物。而被告乙○○辯稱該電纜線係其登報收購購得
    者，並非竊得之贓物，且被告乙○○有其登報收購電纜線之
    剪報1紙為證 (見警卷第66頁)。再公訴人及附表所示被害人
    均未提出證據以供本院調查上揭扣案之電纜線係竊自附表所
    示何時地者。故本院認為被告乙○○所辯，即非全然無據。
  (四)綜觀附表所示被害人之供述，均僅供稱失竊後之情形，並無
    人證稱被告乙○○竊盜之事實，此觀之被害人之各該警詢筆
    錄可稽。
  (五)本件同案被告丁○○自警詢時起雖均指訴被告乙○○與其共
    犯竊盜罪等語，然本院參酌：被告丁○○與被告乙○○2
    人雖為友人，然被告乙○○因侵占被告丁○○遺失於其家中
    之手機，2人已經結怨，丁○○或有故意攀誣被告乙○○之
    可能性；上揭證人楊子賢及劉志明雖曾證稱被告乙○○在
    國花大樓出現等語，然據審理被告丁○○於國花大樓竊盜之
    本院97年度易字第163號案，並未認定被告乙○○共犯此案
    ；被告乙○○除本件外未曾有竊盜前案紀錄，此部分素行
    尚佳；本院查閱被告丁○○之前所犯之竊盜前案 (87年度
    易字第594號、93年度易字第22號、97年度易字第109號、97
    年度易字第163號、97年度易字第1284號等)，被告丁○○之
    竊盜行為態樣皆為個人獨立犯案，未與他人共犯，即查無被
    告丁○○曾經與被告乙○○共同犯罪之事實。綜上，本院認
    為被告乙○○與被告丁○○共犯附表所示竊盜罪之可能性不
    高。
  (六)再按被告或共犯之自白，不得作為有罪判決之唯一證據，仍
    應調查其他必要之證據，以察其是否與事實相符，刑事訴訟
    法第156條，定有明文。而依上所述，本院查無被告丁○○
    供述以外之其它證據，足以證明被告乙○○確有公訴人所指
    竊盜犯行，縱認被告丁○○之供述屬實，本院亦不得據以為
    判決被告乙○○有罪之基礎。
五、綜上所述本院認為依據公訴人所提出之證據方法，無法證明
    被告乙○○犯有上揭竊盜犯行。此外本院又查無其它積極證
    據足資證明被告乙○○有上揭竊盜行為，是被告乙○○所辯
    應堪認為真實，而無成立竊盜之可能，本院自應為無罪之諭
    知。
據上論斷，應依刑事訴訟法第299條第1項前段、301條第1項，槍
砲彈藥刀械管制條例第13條第4項，刑法第11條前段、第337條、
第41條前段、第42條第1項、第3項前段、第38條第1項第1款，刑
法施行法第1條之1，判決如主文。
本案經檢察官 丙○○ 到庭執行職務
中    華    民    國    98    年    7     月    17    日
                  刑事第六庭    法  官    蔡直青
以上正本證明與原本無異
如不服本判決應於收受本判後10日內向本院提出上訴書狀，並應
敘述具體理由。其未敘述上訴理由者，應於上訴期間屆滿後20日
內向本院補提理由書狀（均須按他造當事人之人數附繕本）「切
勿逕送上級法院」。
                                書記官     王政煌
中    華    民    國    98    年    7     月    17    日
附錄本案論罪法條：
槍砲彈藥刀械管制條例
第 14 條
未經許可，製造、販賣或運輸刀械者，處三年以下有期徒刑，
  併科新台幣一百萬元以下罰金。
意圖供自己或他人犯罪之用，而犯前項之罪者，處六月以上五
  年以下有期徒刑，併科新台幣三百萬元以下罰金。
未經許可，持有或意圖販賣而陳列刀械者，處一年以下有期徒
  刑、拘役或新台幣五十萬元以下罰金。
第一項及第二項之未遂犯罰之。
刑法
第 337 條
意圖為自己或第三人不法之所有，而侵占遺失物、漂流物或其他
離本人所持有之物者，處五百元以下罰金。
附表：
┌──┬────┬───────────┬──────┬──────┬─────────┐
│編號│被告人別│犯罪時間及地點        │被害人      │竊得物品    │相關證據          │
├──┼────┼───────────┼──────┼──────┼─────────┤
│1   │乙○○  │96年8至12月間         │丑○○      │水錶、電線、│1.被告丁○○之自白│
│    │丁○○  │臺南市○○區○○路一段│            │鋁框等物    │  自白            │
│    │        │703巷22號             │            │            │2.被告丁○○指認犯│
│    │        │                      │            │            │  罪現場照片      │
│    │        │                      │            │            │3.證人即共同被告黃│
│    │        │                      │            │            │  主恩之證述      │
│    │        │                      │            │            │4.證人即被害人董國│
│    │        │                      │            │            │  名之證述        │
├──┼────┼───────────┼──────┼──────┼─────────┤
│2   │乙○○  │96年8至12月間         │壬○○      │水錶、電線等│1.共同被告丁○○指│
│    │丁○○  │臺南市○○區○○路二段│            │物          │  認犯罪現場照片  │
│    │        │116號                 │            │            │2.證人即共同被告黃│
│    │        │                      │            │            │  主恩之證述      │
│    │        │                      │            │            │3.被害人壬○○之指│
│    │        │                      │            │            │  述              │
├──┼────┼───────────┼──────┼──────┼─────────┤
│3   │乙○○  │96年8至12月間         │庚○○      │電纜線、水龍│1.被告丁○○之自白│
│    │丁○○  │臺南市○區○○路676號 │            │頭等物      │  自白            │
│    │        │                      │            │            │2.被告丁○○指認犯│
│    │        │                      │            │            │  罪現場照片      │
│    │        │                      │            │            │3.證人即被害人洪宗│
│    │        │                      │            │            │  寬之證述        │
│    │        │                      │            │            │4.證人即共同被告黃│
│    │        │                      │            │            │  主恩之證述      │
├──┼────┼───────────┼──────┼──────┼─────────┤
│4   │乙○○  │96年8至12月間         │辛○○      │電纜線、水龍│1.被告丁○○之自白│
│    │丁○○  │臺南市○區○○路四段  │莊老福      │頭、電線、消│  自白            │
│    │        │367號8樓、頂樓        │            │防栓等物    │2.被告丁○○指認犯│
│    │        │                      │            │            │  罪現場照片      │
│    │        │                      │            │            │3.證人即共同被告黃│
│    │        │                      │            │            │  主恩之證述      │
│    │        │                      │            │            │4.證人即被害人孫一│
│    │        │                      │            │            │  芳、莊老福之證述│
├──┼────┼───────────┼──────┼──────┼─────────┤
│5   │乙○○  │96年8至12月間         │辰○○      │電纜線、電動│1.被告丁○○之自白│
│    │丁○○  │臺南縣永康市○○路473 │            │工具等物    │  自白            │
│    │        │號9樓                 │            │            │2.被告丁○○指認犯│
│    │        │                      │            │            │  罪現場照片      │
│    │        │                      │            │            │3.證人即共同被告黃│
│    │        │                      │            │            │  主恩之證述      │
│    │        │                      │            │            │4.被害人辰○○之指│
│    │        │                      │            │            │  述              │
├──┼────┼───────────┼──────┼──────┼─────────┤
│6   │乙○○  │96年8至12月間         │巳○○      │電纜線      │1.被告丁○○之自白│
│    │丁○○  │臺南市○區○○○路152 │何亞傑      │            │  自白            │
│    │        │號頂樓                │            │            │2.被告丁○○指認犯│
│    │        │                      │            │            │  罪現場照片      │
│    │        │                      │            │            │3.證人即共同被告黃│
│    │        │                      │            │            │  主恩之證述      │
│    │        │                      │            │            │4.被害人巳○○、何│
│    │        │                      │            │            │  亞傑之指述      │
├──┼────┼───────────┼──────┼──────┼─────────┤
│7   │乙○○  │96年8至12月間         │癸○○      │電線、水錶、│1.被告丁○○之自白│
│    │丁○○  │臺南市○○區○○路一段│            │鋁框等物    │  自白            │
│    │        │703巷22號2樓          │            │            │2.被告丁○○指認犯│
│    │        │                      │            │            │  罪現場照片      │
│    │        │                      │            │            │3.證人即共同被告黃│
│    │        │                      │            │            │  主恩之證述      │
│    │        │                      │            │            │4.被害人癸○○之指│
│    │        │                      │            │            │  述              │
├──┼────┼───────────┼──────┼──────┼─────────┤
│8   │乙○○  │96年8至12月間         │卯○○      │電線、水錶、│1.被告丁○○之自白│
│    │丁○○  │臺南市○○區○○路一段│            │鋁框等物    │  自白            │
│    │        │703巷22樓3樓          │            │            │2.被告丁○○指認犯│
│    │        │                      │            │            │  罪現場照片      │
│    │        │                      │            │            │3.證人即共同被告黃│
│    │        │                      │            │            │  主恩之證述      │
│    │        │                      │            │            │4.被害人卯○○之指│
│    │        │                      │            │            │  述              │
├──┼────┼───────────┼──────┼──────┼─────────┤
│9   │乙○○  │96年8至12月間         │己○○      │水錶、電線、│1.被告丁○○之自白│
│    │丁○○  │臺南市○○區○○路一段│            │鋁框等物    │  自白            │
│    │        │703巷24號             │            │            │2.被告丁○○指認犯│
│    │        │                      │            │            │  罪現場照片      │
│    │        │                      │            │            │3.證人即共同被告黃│
│    │        │                      │            │            │  主恩之證述      │
│    │        │                      │            │            │4.被害人己○○之指│
│    │        │                      │            │            │  述              │
├──┼────┼───────────┼──────┼──────┼─────────┤
│10  │乙○○  │96年12月3日           │子○○      │手提電腦1台 │1.被告丁○○之自白│
│    │丁○○  │臺南市○區○○路二段2 │            │            │  自白            │
│    │        │號5樓之3              │            │            │2.被告丁○○指認犯│
│    │        │                      │            │            │  罪現場照片      │
│    │        │                      │            │            │3.證人即共同被告黃│
│    │        │                      │            │            │  主恩之證述      │
│    │        │                      │            │            │4.被害人子○○之指│
│    │        │                      │            │            │  述              │
├──┼────┼───────────┼──────┼──────┼─────────┤
│11  │乙○○  │97年1月4日            │寅○○      │水錶、電線、│1.被告丁○○之自白│
│    │丁○○  │臺南市○區○○路120號6│            │水龍頭等物  │  自白            │
│    │        │樓、8樓               │            │            │2.被告丁○○指認犯│
│    │        │                      │            │            │  罪現場照片      │
│    │        │                      │            │            │3.證人即共同被告黃│
│    │        │                      │            │            │  主恩之證述      │
│    │        │                      │            │            │4.被害人寅○○之指│
│    │        │                      │            │            │  述              │
├──┼────┼───────────┼──────┼──────┼─────────┤
│12  │乙○○  │96年8至12月間         │戊○○      │水錶、電線等│1.被告丁○○之自白│
│    │丁○○  │臺南市○區○○路260號 │            │物          │  自白            │
│    │        │10樓之1               │            │            │2.被告丁○○指認犯│
│    │        │                      │            │            │  罪現場照片      │
│    │        │                      │            │            │3.證人即共同被告黃│
│    │        │                      │            │            │  主恩之證述      │
│    │        │                      │            │            │4.被害人戊○○之指│
│    │        │                      │            │            │  述              │
└──┴────┴───────────┴──────┴──────┴─────────┘


司法院資訊處製作；財團法人民間司法改革基金會備份。
